【裁判字號】    94,訴,1828
【裁判日期】    951207
【裁判案由】    遷讓房屋等
【裁判全文】
臺灣板橋地方法院民事判決              94年度訴字第1828號
原      告  丙○○
                        樓
訴訟代理人  郭芳宜律師
複代理人    駱文翰律師
被      告  林忠周即忠一汽車材料行
訴訟代理人  陳德峰律師
複代理人    乙○○
上列當事人間請求遷讓房屋等事件，經本院於民國95年11月23日
言詞辯論終結，判決如下：
    主  文
被告應自門牌號碼台北縣三重市○○路○段一０一號一樓建物（
面積一六八平方公尺；如附圖所示Ａ、Ｂ、Ｃ部分）遷出，將前
開建物返還原告。
被告應給付原告新臺幣壹佰捌拾陸萬元，及自民國九十四年十一
月十八日起至清償日止，按年息百分之五計算之利息。
原告其餘之訴駁回。
訴訟費用由被告負擔。
本判決第一、二項於原告依序以新臺幣壹佰參拾萬元、新臺幣陸
拾貳萬元為被告供擔保後，得假執行；被告如於執行標的物拍賣
、變賣或物之交付前，依序以新臺幣肆佰萬元、新臺幣壹佰捌拾
陸萬元為原告預供擔保，得免為假執行。
原告其餘假執行之聲請駁回。
    事實及理由
一、原告主張：
  (一)門牌號碼台北縣三重市○○路○ 段101 號1 、2 樓（下稱系
    爭房屋）乃原告於民國91年8 月26日以新臺幣（下同）400
    萬元購得，因系爭房屋為保存登記房屋，是以將稅籍變更為
    原告名義之方式將系爭房屋交付原告。再依前開買賣契第2
    條第4 款約定乃於92年1 月28日交屋，並於同日將系爭房屋
    1 樓部分出租予被告經營汽車材料行，每月租金13萬元（下
    稱系爭租約）。然被告自93年1 月起即未依約繳付租金，經
    原告於94年9 月初以存證信函催告被告於文到7 日內給付所
    積欠20個月之租金，逾期未給付即終止租約。詎被告於94年
    9 月12日收受存證信函後，仍未依約繳付租金。系爭租約應
    已合法終止，原告自得本於租賃契約關係及民法第962 條規
    定請求被告自系爭房屋樓遷出，將房屋返還原告。併本於租
    賃契約關係請求被告給付93年1 月1 日起至94年10月31日止
    （扣除其中93年9 月及10月部分，共20個月），按月以10萬
    元計算之租金共200 萬元；及自94年11月1 日起至返還系爭
    房屋1樓之日止，按月給付原告13萬元等情。
  (二)併為聲明：
    (1)原告應自系爭房屋1樓遷出，將房屋返還原告。
    (2)被告應給付原告200 萬元，及自起訴狀繕本送達翌日（94
      年11月18日）起至清償日止，按年息5%計算之利息。
    (3)被告應自94年11月1 日起至返還系爭房屋1 樓之日止，按
      月給付原告13萬元。
    (4)原告願供擔保，請准宣告假執行。
二、被告抗辯：兩造並不熟識，系爭房屋乃被告向原告之父賴竹
    旺借款，應賴竹旺之要求，而將過戶文件交予王代書保管（
    除用印部分外，其餘內容為空白），是以空白契約乃供擔保
    借款債權之用，並無就系爭房屋為買賣，被告亦無收受400
    萬元買賣價金；兩造間亦無租賃契約關係，所謂按月給付13
    萬元部分，乃清償借款利息，而非租金給付等情。併為答辯
    聲明：原告之訴駁回；如受不利判決願供擔保請准宣告假執
    行。
三、兩造不爭執之事項：
  (一)原告提出系爭房屋買賣契約（原證1）上 賣方之簽名為真正
    。
  (二)原告所提出系爭房屋1樓租賃協議書（原證4）為真正。
  (三)系爭房屋1樓目前由被告占有使用中。
  (四)被告自92年1 月28日起至92年12月止均按月給付13萬元；另
    93 年1月起至94年10月31日止，除於93年9 月及10月曾繳付
    款項外，並未再繳付其餘金額。
  (五)系爭房屋1 樓，經本院依聲請囑託地政機關派員測量結果面
    積共計168 平方公尺（詳附圖所示A 、B 、C 部分），有測
    量成果圖1 份在卷可佐。
  (六)原告於94年9 月9 日以證信函通知被告於文到7 日內繳付積
    欠20期之租金260 萬元，逾期終止系爭租約；被告於同年9
    月12日收受存證信函後，並未遵期清償等情，有存證信函及
    回執各1份（原證3）在卷可佐。
四、原告主張：原告於向訴外人林可訢（被告之女）買系爭房屋
    後，隨以占有改定之方式將系爭房屋1 樓出租予被告使用收
    益，租金每月13萬元。詎被告自93年1 月起即未依約繳付租
    金，迄94年10月30日止，共積欠租金20個月等情。被告對於
    原告所提出買賣契約書、出租協議書上簽名之真正；及曾經
    按月給付13萬元等情，既無爭執。自應由被告就前開買賣契
    約書、協議書內容為虛偽之利己事實，負舉證之責。經查
  (一)依被告聲請傳訊證人甲○○，到庭證稱：（提示買賣契約書
    ）當初是伊幫忙弄的，原本說要設定抵押權以為借款之擔保
    ，但系爭房屋並未辦理保存登記，無法設定抵押權。後來改
    說要以買賣的方式進行，經查詢結果系爭房屋稅籍登記於被
    告女兒名下，才以被告女兒名義買賣（被告為代理人），有
    說好3 個月內被告可以用原價買回，後來有無買回伊不知情
    。稅籍變更部分是伊幫原告辦理的。協議書的部分伊未參與
    。（價金如何約定？是否已經給付？）400 萬元。他們說已
    經匯款了，所以按照他們說的日期註明。空白契約書部分與
    買賣契約無關，是要辦理抵押設定用的，目前還留存在伊的
    事務所等語。即由證人之證詞參照協議書第3 項內容可知，
    兩造當初至多僅係約定「出賣人於買賣契約保留於3 個月內
    以原價買回之權利」。並無法逕為系爭買賣契約或協議書之
    內容為虛偽之推論。反足佐出賣人確未於3 個月內支付原價
    買回，買回之期限已屆至。此外，被告未再提出其餘證據以
    供本院審酌，經本院調查之結果，被告前開買賣及租賃均係
    虛偽之抗辯，並無可採。
  (二)再按原價金之利息，與買受人就標的物所得之利益，視為互
    相抵銷，民法第379 條第3 項定有明文。查兩造雖未於協議
    書內就租金數額為約定，惟被告既按期以400 萬元（不問其
    性質為借款或買賣價金，承前述均已轉換為買賣價金）每月
    13萬元對價支付，探諸當事人立協議書之真意，並參諸前開
    法條之意旨，原告主張：兩造係以每月租金13萬元計付使用
    系爭房屋使用利益等語，應屬有據。
五、按承租人租金支付有遲延者，出租人得定相當期限，催告承
    租人支付租金，如承租人於其期限內不為支付，出租人得終
    止租約。租賃物為房屋者，遲付租金總額，非達2 個月租額
    ，不得依前項之規定，終止契約，民法第440 條第1 項、第
    2 項前段定有明文。查被告既自93年1 月起即未依約給付租
    金，則原告於94年9 月以被告遲付租金20期，經催告給付仍
    未為給付為由，終止系爭租賃契約，於法即無不合。即系爭
    租賃契約業於94年9 月20日終止。是則，原告本於租賃契約
    關係請求被告返還系爭房屋1 樓（租賃物），於法自無不合
    ；又系爭租賃契約終止後，被告已無占有系爭房屋1 樓之權
    源，原告併本於民法第962 條規定，請求被告返還占有物（
    系爭房屋1樓），於法亦無不合，均應准許。
六、又被告既自93年1 月起未給付租金，則迄租約終止日止，原
    告本於租賃契約關係請求被告給付租金（每月10萬元，未逾
    前述約定金額），於法自無不合。即自93年1 月1 日起迄94
    年9 月20日止，共計20.6個月，再扣除已付2 個月（93年9
    月及10月）後，餘18.6個月，合計1,860,000 元（18.6*100
    ,000=1,860,000），為有理由，應予准許。至94年9 月21日
    起至返還占用房屋之日止，按月以13萬元計付之租金部分，
    租賃契約既已終止，原告再本於租賃契約關係請求給付，於
    法自有未合，應予駁回。
七、綜上，原告本於租賃契約關係及民法第962 條規定請求被告
    自系爭房屋1 樓遷出，將占用房屋返還原告；本於租賃契約
    關係，請求被告給付1,860,000 元，及自起訴狀繕本送達翌
    日（94年11月18日）起至清償日止，按年息5%計算之法定利
    息，為有理由，應予准許；逾此部分之請求，則屬無據，應
    予駁回。
八、兩造均陳明願供擔保，請准宣告假執行，或免為假執行宣告
    ，經核原告勝訴部分，並無不合，爰各酌定相當之擔保金額
    准許之；至原告敗訴部分，其假執行之聲請已失所附麗，應
    併駁回。
結論：原告之訴為一部有理由、一部無理由，依民事訴訟法第79
條、第390條第2項、第392條，判決如主文。
中    華    民    國    95    年    12    月    7     日
                  民事第一庭    法  官  黃信滿
以上正本係照原本作成
如對本判決上訴，須於判決送達後20日內向本院提出上訴狀
中    華    民    國    95    年    12    月    7     日
                            書記官  林月蓉


司法院資訊處製作；財團法人民間司法改革基金會備份。
